【裁判字號】    98,審易,1938
【裁判日期】    990121
【裁判案由】    毒品危害防制條例
【裁判全文】
臺灣高雄地方法院刑事判決            98年度審易字第1938號
公  訴  人  臺灣高雄地方法院檢察署檢察官
被      告  甲○○
上列被告因毒品危害防制條例案件，經檢察官提起公訴（98年度
毒偵字第3285號、98年度毒偵字第3496號），被告就被訴事實均
為有罪陳述，經本院告知簡式審判程序之旨，並聽取當事人之意
見後，合議庭裁定由受命法官獨任依簡式審判程序審理，判決如
下：
    主  文
甲○○犯施用第二級毒品貳罪，均累犯，各處有期徒刑柒月，應
執行有期徒刑壹年。
    事  實
一、甲○○前曾於民國88年間因施用毒品案件，經本院裁定令入
    勒戒處所施以觀察勒戒後，認無繼續施用毒品傾向，經臺灣
    高雄地方法院檢察署檢察官以88年度偵字第8202號為不起訴
    處分確定。又於89年間因施用毒品案件，經本院裁定令入勒
    戒處所施以觀察勒戒後，認有繼續施用毒品傾向，經本院以
    89年度毒聲字第1965號裁定令入戒治處所施以強制戒治，於
    90年2 月5 日執行完畢；並經本院以89年度雄簡字第343 號
    判處有期徒刑4 月確定；復因竊盜及偽造文書案件，經法院
    分別判處有期徒刑6 月、10月，3 罪合併定應執行刑為有期
    徒刑1 年6 月確定，於90年12月17日因縮短刑期假釋出監，
    於91年5 月25日縮刑期滿執行完畢。復於91年間因施用毒品
    案件，經本院以91年度雄簡字第559 號判處有期徒刑5 月確
    定，於93年3 月8 日易科罰金執行完畢。再於96年間因施用
    毒品案件，分別經本院以96年度簡字第2726號、96年度簡字
    第3061號判處有期徒刑3 月、6 月，嗣經減刑為有期徒刑1
    月又15日、6 月，合併定應執行刑為有期徒刑7 月確定，於
    97年6 月16日易科罰金執行完畢。詎其猶不知悔改，竟基於
    施用第二級毒品甲基安非他命之犯意，分別實施下列行為：
(一)、於98年2 月29日中午12時許，在高雄市鼓山區○○○路公園
    廁所內，以玻璃球燒烤吸食煙霧之方式，施用第二級毒品甲
    基安非他命1 次。嗣因其為毒品列管人口，於98年3 月1日
    中午12時30分許，經警通知至高雄市政府警察局鼓山分局採
    集其尿液送驗，結果呈甲基安非他命陽性反應，而悉上情。
(二)、於同年4 月29日上午7 時許，在高雄市○○區○○路56巷4
    號3 樓住處，以玻璃球燒烤吸食煙霧之方式，施用第二級毒
    品甲基安非他命1 次。嗣於同年4月30日13時15分許，在高
    雄市○○區○○路353巷與九如四路交岔路口，因形跡可疑
    為警攔檢，經徵其同意採集尿液送驗後呈甲基安非他命陽性
    反應，始悉上情。
二、案經高雄市政府警察局鼓山分局移請臺灣高雄地方法院檢察
    署檢察官偵查起訴。
    理  由
一、本件被告甲○○所犯均為死刑、無期徒刑、最輕本刑為3年
    以上有期徒刑以外之罪，其於準備程序中就被訴事實為有罪
    之陳述，經本院告知簡式審判程序之旨，並聽取當事人意見
    後，合議庭認宜進行簡式審判程序，爰依刑事訴訟法第273
    條之1第1項規定，裁定由受命法官獨任進行簡式審判程序，
    合先敘明。
二、證據：
    上開犯罪事實均據被告甲○○坦承不諱；又其為警所採集尿
    液經送檢驗後結果，均呈甲基安非他命之陽性反應，各有下
    列證據足資證明：
(一)、犯罪事實(一)部分
    列管毒品人口尿液檢體採集送驗紀錄表（檢體編號：VＺ0000
    0000000）及高雄市立凱旋醫院98年3月17日濫用藥物尿液檢
    驗報告各1份附卷可稽。
(二)、犯罪事實(二)部分
    高雄市政府警察局鼓山分局98年查獲毒品案件嫌疑人尿液代
    碼-姓名對照登記表（檢體編號：E101）及高雄市立凱旋醫
    院98年5月13日濫用藥物尿液檢驗報告各1份附卷可稽。
    足認被告自白與事證相符，堪信為真實，本案事證明確，被
    告犯行洵堪認定。又被告曾受如事實欄所載之觀察、勒戒及
    強制戒治處分執行完畢後5年內，再犯施用毒品罪而經依法
    追訴處罰完畢等事實，亦有卷附本院院內索引卡紀錄表、臺
    灣高等法院被告前案紀錄表各1份在卷可按。按毒品危害防
    制條例第20條、第23條於93年1月9日修正施行後，將施用毒
    品之刑事處遇程式，區分為「初犯」及「五年內再犯」、「
    五年後再犯」3種，其立法理由謂：「初犯」經觀察、勒戒
    或強制戒治執行完畢釋放後，「五年內再犯」者，因其再犯
    率甚高，原實施之觀察、勒戒及強制戒治既已無法收其實效
    ，爰依法追訴或裁定交付審理。至於經觀察、勒戒或強制戒
    治執行完畢釋放後，「五年後再犯」者，前所實施之觀察、
    勒戒或強制戒治已足以遮斷其施用毒品之毒癮，為期自新及
    協助其斷除毒癮，仍適用「初犯」規定，先經觀察、勒戒或
    強制戒治之程式。從而依修正後之規定，僅限於「初犯」及
    「五年後再犯」二種情形，始應先經觀察、勒戒或強制戒治
    程式。倘被告於5年內已再犯，經依法追訴處罰，縱其第3次
    再度施用毒品之時間，在初犯經觀察、勒戒或強制戒治執行
    完畢釋放5年以後，已不合於「五年後再犯」之規定，且因
    已於「五年內再犯」，顯見其再犯率甚高，原實施觀察、勒
    戒或強制戒治，已無法收其實效，即應依該條例第10條處罰
    ，此有最高法院95年第7次刑事庭決議要旨可參。從而，被
    告於前開初犯經觀察、勒戒及強制戒治處分執行完畢釋放後
    「五年內再犯」施用毒品罪，並經依法追訴處罰完畢，而本
    件被告再度施用毒品犯行，已不合於「五年後再犯」之規定
    ，揆諸前揭說明即應依毒品危害防制條例第10條施用毒品罪
    加以處罰。
三、論罪科刑：
    核被告前開犯罪事實(一)、(二)所為，均係犯毒品危害防制條例
    第10條第2 項之施用第二級毒品罪。其各次持有第二級毒品
    甲基安非他命之低度行為，分別為其後施用第二級毒品甲基
    安非他命之高度行為所吸收，均不另論罪。被告所犯前揭2
    次施用第二級毒品罪彼此間，犯意各別且時間不同，應予分
    論併罰。被告前曾因施用毒品、竊盜及偽造文書案件，經法
    院分別判處有期徒刑4 月、6 月、10月，3 罪合併定應執行
    刑為有期徒刑1 年6 月確定，於90年12月17日因縮短刑期假
    釋出監，於91年5 月25日縮刑期滿執行完畢。復於91年間因
    施用毒品案件，經本院以91年度雄簡字第559 號判處有期徒
    刑5 月確定，於93年3 月8 日易科罰金執行完畢。再於96年
    間因施用毒品案件，分別經本院以96年度簡字第2726號、96
    年度簡字第3061號判處有期徒刑3 月、6 月，嗣經減刑為有
    期徒刑1 月又15日、6 月，合併定應執行刑為有期徒刑7 月
    確定，於97年6 月16日易科罰金執行完畢，有前開前案紀錄
    表可按，其於該徒刑執行完畢後，5 年內故意再犯本件法定
    刑均為有期徒刑以上之罪，為累犯，各應依刑法第47條第1
    項之規定加重其刑。爰審酌被告前因施用毒品之犯行，經施
    以觀察勒戒、強制戒治處分及法院科刑判決執行完畢後，仍
    無法戒除毒癮，竟再為本件犯行，足見其惡習已深且戒絕毒
    癮之意志不堅，未能體悟施用毒品對自己、家人造成之傷害
    及社會之負擔；惟念被告犯後坦承犯行，犯後態度尚可，另
    慮及施用毒品本質上係屬戕害自身健康之行為，尚未直接危
    害他人，反社會性程度應屬較低；及被告之生活狀況、品行
    、智識程度等一切情狀，分別量處如主文所示之刑，並定其
    應執行之刑，藉資懲儆。
五、應依刑事訴訟法第273條之1第1項、第299條第1項前段，毒
    品危害防制條例第10條第2項，刑法第11條前段、第47條第1
    項、第51條第5款，判決如主文。
本案經檢察官李英霆到庭執行職務
中    華    民    國    99    年     1    月    21    日
                  刑事第十庭    法  官  李代昌
以上正本證明與原本無異。
如不服本判決應於收受送達後10日內向本院提出上訴書狀，並應
敘述具體理由；如未敘述上訴理由者，應於上訴期間屆滿後20日
內向本院補提理由書（均須按他造當事人之人數附繕本）「切勿
逕送上級法院」。
中    華    民    國    99    年    1     月    21    日
                                書記官  黃振祐
附錄本判決論罪科刑所適用之法條：
毒品危害防制條例第10條第2項
施用第二級毒品者，處3年以下有期徒刑。


司法院資訊處製作；財團法人民間司法改革基金會備份。
